臺灣臺中地方法院民事判決　九十三年度重訴字第一七七號
　　原　　　告　三信商業銀行股份有限公司
　　法定代理人　廖君澤
　　訴訟代理人　李宜昌
　　被　　　告　乙○○
　　　　　　　　甲○○
　　被　　　告　丙○○
　　訴訟代理人　陳居亮　律師
右當事人間請求清償借款事件，本院於民國九十三年八月三十日言詞辯論終結，判決
如左：
    主      文
被告應連帶給付原告新臺幣伍仟壹佰拾萬元，及如附表所示之利息、違約金。
訴訟費用由被告連帶負擔。
本判決於原告以新臺幣壹仟柒佰壹拾萬元，為被告供擔保後，得假執行。但被告丙○○如以新臺幣伍仟壹佰拾萬元，為原告預供擔保後，得免為假執行。
    事      實
甲、原告方面：
  一、聲明：除假執行供擔保金額外，餘如主文所示。
  二、陳述：
      （一）被告乙○○於民國八十八年八月三十一日，邀同被告甲○○、丙○○為
            為連帶保證人，向原告（變更組織前為保證責任臺中市第一信用合作社
            ）借款新臺幣（下同）肆仟陸佰伍拾萬元，約定利息按原告基本放款利
            率減百分之○．七計算，採機動調整，清償期原定為九十年八月三十一
            日，另約定逾期償付本息時，逾期在六個月以內者，按上開利率百分之
            十，超過六個月者，按上開利率百分之二十計付違約金，借款人喪失期
            限利益，經出具借據交原告收執。被告乙○○屆期因無力清償而申請展
            期，並與被告甲○○、丙○○於九十年十月九日共同出具「增補契約（
            展期專用）一份交付原告，約定展期至九十二年八月三十一日清償，利
            息則調整為按原告基本放款利率減百分之一．五八計算。嗣再展延清償
            期至九十四年十二月三十一日止。惟被告乙○○自九十二年十二月三十
            一日起即未依約繳納利息，尚有本金肆仟陸佰伍拾萬元未償。
      （二）被告乙○○另於八十九年十二月二十九日，亦邀同被告甲○○、丙○○
            為為連帶保證人，向原告借款陸佰貳拾伍萬元，約定利息按原告基本放
            款利率減百分之一．一五計算，採機動調整，清償期原定為九十二年八
            月廿九日，另約定逾期償付本息時，逾期在六個月以內者，按上開利率
            百分之十，超過六個月者，按上開利率百分之二十計付違約金，借款人
            亦喪失期限利益，且出具借據交原告收執。被告乙○○嗣因無力清償本
            息，乃於九十年十月五日與被告甲○○、丙○○共同出具「借據約定條
            件變更切結書」，而暫緩清償本金，嗣再展延清償期至九十四年十二月
            二十九日止。惟被告乙○○自九十二年十二月二十九日起即未依約繳納
            本息，尚有本金肆佰捌拾萬元未償。
      （三）被告未依約清償各期本息，全部債務視為到期，原告爰依消費借貸及連
            帶保證之法律關係，訴請被告連帶給付伍仟壹佰拾萬元及如附表所示
            之利息、違約金。
  三、證據：提出借據、增補契約、連帶保證書、切結書、放款帳戶資料表為證（均
      為影本）。
乙、被告乙○○、甲○○方面：均未於言詞辯論期日到場，亦未提出書狀作何聲明或
    陳述。
丙、被告丙○○方面：
  一、聲明：原告之訴及假執行之聲請均駁回，如受不利之判決，願供擔保，請准宣
      告免為假執行。
  二、陳述：被告固有於八十一年三月十六日簽立約定書交付原告，並書立連帶保證
      書及委由代理人蔡連喜在陸佰貳拾伍萬元之借據與切結書上簽章之事實，惟被
      告丙○○係因與被告乙○○、甲○○共有坐落臺中市○○區○○段三八四地號
      土地，該土地持向原告抵押借款時，被告丙○○原要求分別設定抵押權，但因
      原告堅持須以被告乙○○為借款人，被告甲○○、丙○○為連帶保證人，始以
      該方式辦理貸款。惟被告丙○○與被告甲○○、乙○○夫婦約定，各別向原告
      貸款之金額，不得超過原告同意放款額度之二分之一，此情為原告所知悉，原
      告嗣貸放超過原同意之放款額度之二分之一予被告乙○○，可見原告內部職員
      有與被告甲○○夫婦勾串而為超額貸款，被告丙○○所為之保證債務應不及於
      被告乙○○於八十八年八月三十一日向原告所借貸之肆仟陸佰伍拾萬元債務。
      另該約定書並未約定效力及於「將來」之債務。且八十八年八月三十一日之借
      據及九十年十月九日之增補契約上之「丙○○」簽章，並非被告丙○○所為，
      亦非被告丙○○之代理人蔡連喜所為，而係遭第三人所偽簽及偽蓋，被告丙○○對該八十八年八月三十一日肆仟陸佰伍拾萬元借據所生之債務，自不負保證
      責任。況各筆借款為各自獨立之債務，保證契約亦應各自發生，惟原告並未與
      被告丙○○就系爭借款債務成立保證契約之意思表示合致，被告丙○○亦毋須
      負保證責任。至被告丙○○於八十四年二月七日所簽立之未定期限最高限額連
      帶保證書，因其內容剝奪被告丙○○依民法第七百五十四條第一項之隨時終止
      保證權，故該定型化之連帶保證契約，因顯失公平而應屬無效，原告亦不得據
      以請求被告就被告乙○○對原告所負之債務，負連帶保證之清債責任
  三、證據：提出借據、放款帳卡、存證信函、土地登記謄本、連帶保證書、增補契
      約、不動產異動索引表為證（均為影本），並聲請訊問證人陳秀梅代書。
丁、本院依聲請將卷附約定書、連帶保證書、借據及增補契約六份文件，併同被告丙○○所提出其名義之印章一枚，送法務部調查局鑑定。
    理      由
一、本件被告乙○○、甲○○未於言詞辯論期日到場，核無民事訴訟法第三百八十六
    條各款所列情形，爰依原告之聲請，就被告乙○○、甲○○部分，由其一造辯論
    而為判決。
二、當事人對於他造主張之事實，於言詞辯論時不爭執者，視同自認；當事人對於他
    造主張之事實，已於相當時期受合法之通知，而於言詞辯論期日不到場，亦未提
    出準備書狀爭執者，準用第一項之規定，民事訴訟法第二百八十條第一項、第三
    項分別定有明文。
三、查本件原告主張：被告乙○○於八十八年八月三十一日，邀同被告甲○○、丙○○為為連帶保證人，向原告借款肆仟陸佰伍拾萬元，約定利息按原告基本放款利
    率減百分之○．七計算，採機動調整，清償期原定為九十年八月三十一日，被告
    乙○○屆期因無力清償而申請展期，並與被告甲○○、丙○○於九十年十月九日
    共同出具「增補契約（展期專用）」一份交付原告，約定展期至九十二年八月三
    十一日清償，利息則調整為按原告基本放款利率減百分之一．五八計算。嗣再展
    延清償期至九十四年十二月三十一日止。惟被告乙○○自九十二年十二月三十一
    日起即未依約繳納利息，尚有本金肆仟陸佰伍拾萬元未償。另被告乙○○於八十
    九年十二月二十九日，亦邀同被告甲○○、丙○○為為連帶保證人，向原告借款
    陸佰貳拾伍萬元，約定利息按原告基本放款利率減百分之一．一五計算，機動調
    整，清償期原定為九十二年八月廿九日，被告乙○○於九十年十月五日與被告甲○○、丙○○共同出具「借據約定條件變更切結書」，而暫緩清償本金，嗣再展
    延清償期至九十四年十二月二十九日止，惟被告乙○○自九十二年十二月二十九
    日起即未依約繳納本息，尚有本金肆佰捌拾萬元未償等情，業據其提出借據、增
    補契約、連帶保證書、切結書、放款帳戶資料表為證（均為影本），核屬相符。
    被告乙○○、甲○○二人對原告主張之事實，已於相當時期受合法之通知，而於
    言詞辯論期日不到場，亦未提出準備書狀作何爭執。至被告丙○○雖以前揭情詞
    置辯，惟查：
    （一）被告丙○○於八十一年三月十六日書立約定書交付原告，並於八十四年二
          月七日簽立連帶保證書，同意就原告所持有被告乙○○之一切債務憑證，
          在六千八百萬元之限額內，願與被告乙○○負連帶償還保證責任一節，有
          約定書、連帶保證書各一份在卷可參，且為被告丙○○所不爭執，核屬實
          在。是被告丙○○所稱僅就貸放額度二分之一部分為保證約定一語，核非
          可採。另被告丙○○雖抗辯連帶保證書剝奪被告丙○○之隨時終止保證權
          而顯失公平應屬無效云云。惟按，保證人與債權人約定就債權人與主債務
          人間所生一定債之關係範圍內之不特定債務，預定最高限額，由保證人保
          證之契約，學說上稱為最高限額保證。此種保證契約如定有期間者，在該
          期間內所生約定範圍內之債務，不逾最高限額者，均為保證契約效力所及
          ；如未定期間，保證契約在未經保證人依民法第七百五十四條規定終止或
          有其他消滅原因以前，所生約定範圍內之債務，亦為保證契約效力所及（
          最高法院七十七年台上字第九四三號判例參照）。系爭連帶保證書之約定
          ，即屬最高限額保證之約定，雖未定有期間，惟被告丙○○本得依民法第
          七百五十四條規定，隨時通知原告終止保證契約，縱該未定有期間之最高
          限額保證契約有使他方當事人拋棄權利或限制其行使權利之約定，按其情
          形顯失公平者，亦僅該部分約定無效，而非全部契約均歸無效，此觀民法
          第二百四十七條之一規定即明（最高法院九十一年度台上字第一九九九號
          判決參照），自難謂系爭最高限額保證契約有全部無效之情事。
    （二）次查，與金融機關交易往來，須使用留在該機關印鑑卡之印鑑，此為週知
          之事實，是交易人對於留存金融機關印鑑卡上印鑑章，應妥為保管。本院
          依聲請將卷附有被告丙○○名義之約定書、連帶保證書、借據及增補契約
          六份文件，併同被告丙○○所提出為其所有而屬真正之印章一枚，送請法
          務部調查局鑑定，鑑定結果，卷附約定書、連帶保證書、借據及增補契約
          六份文件上被告丙○○名義之印文，與被告丙○○所提出為其所有而屬真
          正之印章印文均屬相同，有該局調科貳字第 09300283840號鑑定通知書一
          份在卷可參。足證原告所提出之約定書、連帶保證書、借據及增補契約六
          份文件上被告丙○○名義之印文，均屬真正。被告丙○○雖抗辯係遭人盜
          用云云。然並未提出積極事證，足供為其此部分遭盜用之抗辯屬實之認定
          ，且代被告丙○○保管使用印鑑章之證人蔡連喜亦無法明確證述被告蔡順
          洲之印鑑章，究係於何時遭何人盜用。是被告丙○○此部分抗辯，亦非可
          採。
    （三）再查，縱認卷附肆仟陸佰伍拾萬元之借據及其「增補契約（展期專用）」
          上之被告丙○○之印文，係遭人盜用，惟無證據足資認定此一盜用事實為
          原告所知悉，則依兩造間之約定，被告丙○○就該印鑑章遭盜用而為之交
          易行為，亦應負表見代理之授權人責任。再退而言之，縱認被告丙○○就
          卷附肆仟陸佰伍拾萬元之借據及「增補契約（展期專用）」上之其印鑑印
          文遭人盜用一事不須負授權人之責任，然依前述，其既同意就原告所持有
          被告乙○○之一切債務，在六千八百萬元之限額內，願與被告乙○○負連
          帶償還保證責任，則原告本於連帶保證書所表彰之連帶保證法律關係，亦
          得請求被告丙○○就被告乙○○對原告所負之一切債務，負連帶清償責任
          。
四、從而，原告本於消費借貸及連帶保證之法律關係，訴請被告連帶給付伍仟壹佰
    拾萬元，及如附表所示之利息、違約金，為有理由，應予准許。
五、原告及被告丙○○分別陳明願供擔保，聲請宣告假執行或免為假執行，合於法律
    規定，爰分別酌定相當之擔保金額宣告之。
六、本件事證已臻明確，兩造其餘攻擊防禦方法與舉證，核與判決結果無影響，爰不
    逐一論述，附此敘明。
七、據上論結，原告之訴為有理由，依民事訴訟法第三百八十五條第一項前段、第八
    十五條第二項、第三百九十條第二項、第三百九十二條，判決如主文。
中　　　華　　　民　　　國　　九十三　　年　　　九　　　月　　 十三 　　日
                                臺灣臺中地方法院民事第三庭
~B法      官　林宗成
右為正本係照原本作成
如不服本判決，應於判決送達後二十日內，向本院提出上訴狀。
中　　　華　　　民　　　國　　九十三　　年　　　九　　　月　　 十三 　　日
~B法院書記官
~F0
 附    表：
┌──┬──────────────┬───────────┬────┬───────────────────┐
│編號│    金    額（新臺幣）      │利  息  計  算  期  間│週年利率│違  約  金  計  算  期  間、利  率    │
├──┼──────────────┼───────────┼────┼───────────────────┤
│一  │肆仟陸佰伍拾萬元            │自民國九十二年十二月三│四．一五│自九十三年二月一日起至清償日止，逾期在│
│    │                            │十一日起至清償日止。  │（％）  │六個月以內者，按上開利率之百分之十；逾│
│    │                            │                      │        │期超過六個月者，其超過部分，按上開利率│
│    │                            │                      │        │之百分之二十計算。                    │
├──┼──────────────┼───────────┼────┼───────────────────┤
│二  │肆佰捌拾萬元                │自民國九十二年十二月二│四．一五│自九十三年一月三十日起至清償日止，逾期│
│    │                            │十九日起至清償日止。  │（％）  │在六個月以內者，按上開利率之百分之十；│
│    │                            │                      │        │逾期超過六個月者，其超過部分，按上開利│
│    │                            │                      │        │率之百分之二十計算。                  │
├──┼──────────────┴───────────┴────┴───────────────────┤
│合計│伍仟壹佰拾萬元                                                                                      │
└──┴───────────────────────────────────────────────────┘
